最高法院刑事判決　　　　　　一○○年度台上字第五一四九號
上　訴　人　楊炎清
選任辯護人　周彥憑律師
上列上訴人因違反槍砲彈藥刀械管制條例案件，不服台灣高等法
院中華民國一○○年七月二十六日第二審更審判決（一○○年度
重上更(二)字第四九號，起訴案號：台灣板橋地方法院檢察署九十
五年度偵字第四二四五號），提起上訴，本院判決如下：
    主  文
上訴駁回。
    理  由
按刑事訴訟法第三百七十七條規定：上訴於第三審法院，非以判
決違背法令為理由，不得為之。是提起第三審上訴，應以原判決
違背法令為理由，係屬法定要件，如果上訴理由書狀並未依據卷
內訴訟資料，具體指摘原判決不適用何種法則或如何適用不當，
或所指摘原判決違法情事，顯與法律規定得為第三審上訴理由之
違法情形，不相適合時，均應認其上訴為違背法律上之程式，予
以駁回。本件原審經審理結果，認為上訴人楊炎清未經許可製造
可發射鋼珠具殺傷力之空氣手槍（下稱扣案改造空氣手槍）之犯
行罪證明確，因而撤銷第一審之科刑判決，改判論上訴人以未經
許可製造可發射鋼珠具殺傷力之空氣手槍罪，處有期徒刑參年拾
月，併科罰金新台幣（下同）拾萬元，及為罰金易服勞役折算標
準暨相關從刑之諭知。已詳敘調查、取捨證據之結果及憑以認定
犯罪事實之心證理由。並就上訴人否認犯行之供詞及其所辯各節
認非可採，詳加指駁。上訴意旨略以：(一)、證人即承辦警員胡松
男、黃立彰對於查獲本案之過程，供述不一，且證人黃立彰就當
時試射之槍枝究為一支或八支，及有無當著上訴人面前試射槍枝
等事項，亦有前後陳述不一之矛盾，原判決對於上揭與上訴人利
益有重大關係之事項，未予調查審認，自有調查職責未盡之違法
。再者，依證人胡松男於第一審，及證人黃立彰於更一審之證詞
，上訴人至多僅受兩位顧客要求當場更換槍枝彈簧並加以試射，
原判決逕認上訴人先將扣案之八支槍枝更換為強力彈簧後，待顧
客購買時再改回普通彈簧等情，顯違經驗法則。(二)、上訴人並無
製造及持有具殺傷力槍枝之意圖，且為顧客示範槍枝後即將之改
裝回不具殺傷力之合發模型槍枝，顯無繼續執持占有之意思，故
上訴人短暫執持扣案槍、彈之舉動，顯非持有。原判決認持有槍
、彈行為為製造行為所吸收，顯有不當。此外，上訴人並無前科
，且該扣案之空氣槍經鑑定後，僅略高於殺傷力鑑定基礎之二十
焦耳／平方公分，其行為危險性亦低於持有及寄藏等行為樣態，
故請求依刑法第五十九條規定減輕其刑，給予上訴人緩刑或易科
罰金之機會云云。惟查：(一)、採證認事，乃事實審法院之職權，
其對證據證明力之判斷，如未違背經驗法則或論理法則，復已敘
述其憑以判斷之心證理由，即不能任意指為違法。原判決綜核上
訴人供認有在新北市三重區重新橋下跳蚤市場擺攤，並自民國九
十四年十二月底開始，向案外人吳智達以每支八百五十元代價，
購入七支塑膠製空氣手槍，另以一支二千元之代價購入金屬製空
氣手槍，因顧客反應前揭空氣手槍威力不足以射擊小鳥，所以向
案外人蕭財丁購入強力彈簧後，再以扣案所有小型十字型螺絲起
子一支，將空氣手槍內普通彈簧更換強力彈簧，如有顧客欲購買
空氣手槍時，伊即會將強力彈簧拆下換回原來普通彈簧至空氣手
槍內，再附贈強力彈簧一條、ＣＯ２鋼瓶五支、塑膠ＢＢ彈三包
，而以每支二千五百元代價出售予不特定人之事實，及證人即承
辦警員胡松男、黃立彰證述查獲上訴人改造扣案改造空氣手槍之
情形；證人即出售合法空氣手槍予上訴人之吳智達證稱販售空氣
手槍給上訴人時，已告知不得擅自改造空氣手槍之內部材質，否
則極有可能因此違法等情。證人胡松男、黃立彰於第一審並證稱
：查獲上訴人前，有看見上訴人試射查扣之空氣手槍，能射穿咖
啡罐等語，復有扣案咖啡罐、現場照片可證，而扣案改造空氣手
槍經送內政部警政署刑事警察局（下稱刑事警察局）鑑定結果可
發射鋼珠，且試射後彈丸單位面積動能均超過二十焦耳／平方公
分，均具殺傷力，亦有該局九十五年四月二十五日刑鑑字第0900
265592號槍彈鑑定書在卷可憑等相關證據資料，本於調查所得心
證，綜合研判，敘明其認定上訴人未經許可改造上揭扣案改造空
氣手槍犯行之依據及理由。並敘明：上訴人及其辯護人雖辯以：
扣案八支空氣手槍，其中一支係警員叫伊當場更換強力彈簧，其
他七支則是警員在警局內更換的云云；辯護人復以警員前揭行為
係屬於陷害教唆等詞，為上訴人置辯，然查本件係警員接獲線報
後在旁觀察，有民眾前去詢問上訴人，再由上訴人當場更換強力
彈簧，待上訴人更換後，警員才趨前盤查，返回分局後，在上訴
人面前，將扣案八支改造空氣手槍朝鋁罐試射，上訴人一直在場
，並將扣押物封緘，並無在警局內更換強力彈簧之事實，業據證
人黃立彰、胡松男結證明確。上訴人於原審前審亦自承會依顧客
要求而以小型十字型螺絲起子一支更換強力彈簧至空氣手槍內等
情，並無警員教唆上訴人更換強力彈簧，或警員在警局內更換強
力彈簧之情事，因認上訴人及其辯護人所辯，尚難採取。至上訴
人及其辯護人於原審更二審勘驗扣案編號四之手槍，並稱原本槍
枝是有裝上普通的彈簧云云，惟依上開鑑定結果所示，上開八支
槍枝確有殺傷力，而依員警黃立彰、胡松男所證查獲過程，彈簧
應係上訴人所更換操作，上訴人亦坦承在現場有示範操作更換彈
簧，則此查獲槍枝現狀，難以推翻上訴人有在展售現場示範改造
操作之事實，亦難否認槍枝如經更替強力彈簧，明顯具有殺傷力
等情，此部分所辯，亦不足採信各情。所為論斷，核無違反客觀
存在之證據法則。上訴意旨任意指摘原判決有理由不備、理由矛
盾及採證違反證據法則，自非適法之第三審上訴理由。(二)、原判
決業於理由內說明，上訴人未經許可製造具殺傷力之扣案改造空
氣手槍之製造行為，與其後之未經許可繼續持有扣案改造空氣手
槍之持有行為，依其犯罪之性質，可認持有之低度行為，應為製
造之高度行為所吸收，應僅論以製造一罪等旨（見原判決第十二
頁，理由三）。上訴意旨對原判決所持上開法律見解，究有如何
違背法令之處，並未具體表明，漫指原判決用法可議，亦非第三
審上訴之適法理由。(三)、所謂依法應於審判期日調查之證據，係
指與待證事實有重要關係，在客觀上顯有調查必要性之證據而言
，故其範圍並非漫無限制，必其證據與判斷待證事實之有無，具
有關連性，得據以推翻原判決所確認之事實，而為不同之認定，
始足當之。若所證明之事項已臻明瞭，自欠缺其調查之必要性。
上訴人確有本件犯行，業據原判決依憑卷證認定明確，待證事實
既臻明瞭，原審未另為其他無益之調查，屬法院調查證據裁量權
之適法行使，究與應於審判期日調查之證據而未予調查之違法情
形有別，自不得執為上訴第三審之理由。(四)、其餘上訴意旨或仍
持原判決已說明理由而捨棄不採之陳詞辯解，全憑己見，再為單
純之事實上爭執；或就屬於事實審法院採證認事職權之行使，任
意指摘，難認已符合首揭法定之第三審上訴要件。其上訴違背法
律上之程式，應予駁回。又本院既應為程序上之上訴駁回判決，
上訴人所請酌減其刑並諭知緩刑或易科罰金，無從斟酌，併此敘
明。
據上論結，應依刑事訴訟法第三百九十五條前段，判決如主文。
中    華    民    國  一○○  年    九    月  二十二  日
                      最高法院刑事第六庭
                          審判長法官  邵  燕  玲  
                                法官  李  伯  道  
                                法官  孫  增  同  
                                法官  李  英  勇  
                                法官  李  嘉  興  
本件正本證明與原本無異
                                      書  記  官  
中    華    民    國  一○○  年    九    月   三十   日
                                                      K